臺灣桃園地方法院刑事判決　　　　　　　 96年度訴字第961號
公　訴　人　臺灣桃園地方法院檢察署檢察官
被　　　告　甲○○
　　　　　　　　　　（現因另案於臺灣雲林第二監獄執行中）
上列被告因毒品危害防制條例案件，經檢察官提起公訴（96年度
毒偵字第55號），本院判決如下：
    主  文
本件免訴。
    理　由
一、本件公訴意旨略以：甲○○前因施用毒品案件，經依臺灣雲
    林地方法院裁定施以強制戒治，於民國90年11月10日停止戒
    治交付保護管束期滿執行完畢，另以90年度訴字31號判處有
    期徒刑1 年2 月確定，並於94年10月14日假釋期滿執行完畢
    ，復於95年4 月間，因施用毒品案件，經台灣高等法院台南
    分院以95年上訴字第937 號判處有期徒刑1 年3 月確定。詎
    仍不知悔改，基於施用第一級毒品之犯意，於95年12月5 日
    晚間6 時許，在台北縣新店市某工地施用第一級毒品海洛因
    ，嗣於同日晚間9 時10分許，在桃園縣桃園市○○街210 號
    前，為警查獲，並扣得海洛因2 包（毛重分別為0.56、0.68
    公克）。因認被告涉犯毒品危害防制條例第10第1 項之罪嫌
    。
二、按案件曾經判決確定者，應諭知免訴之判決，刑事訴訟法第
    302 條第1 款定有明文。又訴訟上所謂一事不再理之原則，
    關於實質上一罪或裁判上一罪，亦均有其適用（最高法院60
    年台非字第77號判例參照）。
三、立法者針對特定刑罰規範之構成要件，已預設其本身係持續
    實行之複次行為，具備反覆、延續之行為特徵，故將之總括
    或擬制成一個構成要件之「集合犯」行為，因刑法評價上為
    構成要件之行為單數，應僅成立一罪。查毒品因具有成癮性
    、濫用性，故立法實務首重以刑事處遇方式戒斷行為人毒癮
    ，若無法收其實效，始依法追訴處罰，故施用毒品本身具備
    反覆、延續之行為特徵，持續多次施用毒品始為此類犯罪之
    典型或常態，於刑法評價上，施用毒品應僅成立集合犯一罪
    。且自「刑事法若干犯罪行為態樣，本質上原具有反覆、延
    續實行之特徵，立法時既予特別歸類，定為犯罪構成要件之
    行為要素，則行為人基於概括之犯意，在密切接近之一定時
    、地持續實行之複次行為，倘依社會通念，於客觀上認為符
    合一個反覆、延續性之行為觀念者，於刑法評價上，即應僅
    成立一罪。學理上所稱『集合犯』之職業性、營業性或收集
    性等具有重複特質之犯罪均屬之，例如經營、從事業務、收
    集、販賣、製造、散布等行為概念者是（最高法院95年度臺
    上字第1079號判決意旨參照）」，亦可查悉我國終審機關採
    取相同立場。有關行為人多次施用毒品之犯罪，實務前均依
    修正前刑法第56條連續犯之規定論以一罪，並加重其刑，惟
    因上開連續犯規定業經修正刪除，並自95年7 月1 日施行，
    其中修正理由說明四並以：「至連續犯之規定廢除後，對於
    部分習慣犯，例如竊盜、吸毒等犯罪，是否會因適用數罪併
    罰而使刑罰過重產生不合理之現象一節，在實務運用上應可
    參考德、日等國之經驗，委由學界及實務以補充解釋之方式
    ，發展接續犯之概念，對於合乎接續犯或包括的一罪之情形
    ，認為構成單一之犯罪，以限縮數罪併罰之範圍，用以解決
    上述問題」等語，本院基於前述施用毒品構成要件之反覆實
    行特徵，並考量連續犯規定業經刪除之法律實然面暨修正刪
    除之立法理由，認為行為人如基於反覆實行之犯意，在密切
    接近之一定時、地，持續實行單次或複次之施用毒品行為，
    應僅成立集合犯一罪。且因不再論以連續犯，此部分並無因
    刑法第56條之連續犯規定業經修正刪除而有新舊法比較之必
    要。至個案中如有積極事證（例如先後施用毒品之時間差距
    甚遠、其間曾在監在押等）顯示行為人上開反覆實行之犯意
    有所中斷，其後之施用毒品行為因屬另行起意之行為，自應
    另論一罪，而與先前之施用毒品罪名併罰之，自不待言。
四、本件被告固被訴於95年12月5 日晚間6 時許，在台北縣新店
    市某工地施用第一級毒品海洛因之犯行，惟被告於95年10月
    19日起至同年12月23日中午12時許止，在雲林縣古坑鄉○○
    村○○道路旁及同村新庄柳丁園內，以大約一天一次之頻率
    、延續施用第一級毒品海洛因多次之犯行，業經臺灣雲林地
    方法院於96年3 月12日以96年度訴字第1 號刑事判決判處有
    期徒1 年1 月（下稱：前案），並於96年4 月10日確定在案
    ，此有前開裁判書查詢資料及臺灣高等法院被告前案紀錄表
    各1 份在卷可憑，而本件檢察官認定被告施用第一級毒品海
    洛因之時間係95年12月5 日晚間6 時許，係於前案判決認定
    被告施用第一級毒品海洛因集合犯之犯罪時間內，而本案檢
    察官提起公訴而繫屬本院日為96年4 月23日，其公訴意旨指
    稱被告於95年12月5 日施用第一級毒品海洛因之犯行，與前
    案判決所認定之犯罪事實間，具有集合犯之實質上一罪關係
    ，係屬同一案件，則同一案件先行起訴部分如前述業經判決
    確定，則本案被告被訴施用第一級毒品海洛因部分，依法亦
    應諭知免訴之判決。
五、據上論斷，應依刑事訴訟法第302 條第1 款、第307 條，判
    決如主文。
中　　華　　民　　國　　96　　年　　5 　　月　　28　　日
　　　　　　　　　刑事第四庭  審判長法　官　黃斯偉
                                    法  官  蘇昭蓉
                                    法  官  陳心婷
上正本證明與原本無異。
如不服本判決，應於判決送達後10日內向本院提出上訴狀（應附
繕本），上訴於臺灣高等法院。
                                    書記官  陳青瑜
中　　華　　民　　國　　96　　年　　6 　　月　　4 　　日
